臺灣高等法院刑事裁定　　　　　　　　　　　　　　九十一年度聲再字第一三二號
　　再審聲請人
　　即受判決人　甲○○
右聲請人因詐欺案件，對於本院中華民國九十年十二月十八日確定判決（九十年度上
訴字第三七七四號）聲請再審，本院裁定如左：
    主  文
再審之聲請駁回。
    理  由
一、按刑事訴訟法第四百二十條第一項規定，有罪之判決確定後，有左列情形之一者
    ，為受判決人之利益，得聲請再審：(一)原判決所憑之證物已證明其為偽造或變造
    者。(二)原判決所憑之證言、鑑定或通譯已證明其為虛偽者。(三)受有罪判決之人，
    已證明其係被誣告者。(四)原判決所憑之通常法院或特別法院之裁判已經確定裁判
    變更者。(五)參與原判決或前審判決或判決前所行調查之推事，或參與偵查或起訴
    之檢察官，因該案件犯職務上之罪已經證明者。(六)因發見確實之新證據，足認受
    有罪判決之人應受無罪、免訴、免刑或輕於原判決所認罪名之判決者。惟上開條
    文第一項第六款所謂確實之新證據，固非以絕對不須經過調查程序為條件，然必
    須可認為確實足以動搖原確定判決，而為受判決人有利之判決為限，此有最高法
    院三十三年度抗字第七十號判例可供參照。
二、再審聲請人即受判決人甲○○以：本案陳龍山、李禹璁（即李敏雄）於八十九年
    四月二十九日與座落台北市○○區○○路三七九巷二號等房地之賣主李招君（前
    述房地原係賣主李招君與謝政方合資，權狀登記為謝政方，簽約時由李招君出面
    代表簽約）至台北市○○區○○街四之三號一樓之榮邦代書事務所簽約，在場者
    並有李禹璁，而簽約者係陳龍山，並約定陳龍山應於三日內提供房屋過戶及貸款
    資料（個人印鑑證明、印鑑章、公司執照、公司章程、變更登記表、公司董事、
    股東名單、進出口廠商登記卡、損益表、資產負債表、銷售額與稅額申報書、營
    利事業所得稅結算申報書、公契等），本案偽造之資產負債表、營利事業所得稅
    申報書，早於本案前，陳龍山、李禹璁已行使上述偽造文書於榮邦代書事務所，
    且不僅八十八年度，亦含八十六、八十七年度，可證被告與陳龍山、李禹璁並無
    基於意圖為自己不法所有之犯意聯絡事實，而係不知情之被利用者，該項證據於
    原台灣高等法院九十年度上訴字第三七七四號事實審法院於九十年十二月十八日
    判決前已存在，因未發見存在於榮邦代書事務所，被告於其後始行發見，合於刑
    事訴訟法第四百二十條第一項第六款所謂發見確實之新證據，該項新證據本身形
    式上觀察，無顯然之瑕疵，毋須經調查程序，即可認定足以動搖原確定判決，被
    告應受無罪判決，是有再審事由存在，爰依法提起再審，以資救濟。
三、縱本件再審聲請人即受判決人甲○○所稱八十八年度營利事業所得稅結算申報書
    、資產負債表業經陳龍山、李禹璁二人於四月二十九日在榮邦代書事務所提出，
    當時二人並同時提出八十六、八十七年度之營利事業所得稅結算書、資產負債表
    一節為實，惟查：
    (一)原確定判決係認定聲請人與陳龍山乃與李禹璁共同基於意圖為自己不法所有之
      犯意聯絡，由李禹璁以金鴻公司之名義，填製業務上登載不實之八十八年度營
      利事業所得稅結算申報書、資產負債表，並偽刻財政部台北市國稅局中北稽徵
      所之收件章一枚，在上開登載不實文書上，偽造財政部台北市國稅局中北稽徵
      所八十九年四月十三日收件戳印文一枚，並偽造該所公務員，已經收受金鴻公
      司之申報營利事業所得稅資料，而由該管公務員本於職務製作表示其已收受文
      件之用意證明之公文書，其後再由聲請人於八十九年六月二十八日上午，持「
      金鴻公司李有財」名片，及上開偽造之文件向彰化銀行三重埔分行補件申辦融
      資貸款，嗣經該銀行經辦人員查證後得知偽造之情，而拒絕其貸款並報警查獲
      ，原確定判決乃以聲請人詐欺未遂及行使偽造公文書犯行成立，並依刑法第五
      十五條牽連犯之規定，從一重依後者處斷。準此，則受判決人行使蓋有稅捐機
      關收件戳之上開二件公文書，與其前稱陳龍山、李禹璁在榮邦代書事務所行使
      上開二份公文書之行為乃分屬二不同之行為。聲請人縱未參與其前在榮邦代書
      事務所之行使行為，亦不能當然認為聲請人其後親自向銀行行使偽造公文書之
      行為乃在不知情之下所為，聲請人僅泛言陳龍山、李禹璁二人曾於榮邦代書事
      務所行使上二偽造之公文書，即遽謂由此可證其不知情云云，推論即屬過速。
    (二)又陳龍山、李禹璁二人於榮邦代書事務所縱曾提出八十六年度、八十七年度之
      營利事業所得稅結算申報書及資產負債表，然該二年度之文書內容及其上之收
      件戳真偽如何，由狀附物證資料形式觀察，尚無從得知，且縱屬為偽，亦不能
      使聲請人受輕於原判決所認罪名之判決，均不足動搖原確定判決之認定。
    (三)綜上所述，聲請人前揭主張及證據，尚不足認其應受有罪判決之人應受無罪、
      免訴、免刑或輕於原判決所認罪名之判決，是其再審聲請即無理由，應予駁回
      。
四、據上論結，應依刑事訴訟法第四百三十四條第一項裁定如主文。
中      華      民      國    九十一    年      四      月      十      日
                              臺灣高等法院刑事第二十庭
                                  審判長法  官  葉  麗  霞
                                        法  官  李  錦  樑
                                        法  官  范  清  銘
右正本證明與原本無異。
如不服本裁定應於收受送達後五日內向本院提出抗告書狀。
                                        書記官  黃  麗  玲
中      華      民      國    九十一    年      四      月     十二     日
